【裁判字號】    97,小上,114
【裁判日期】    970821
【裁判案由】    給付管理費
【裁判全文】
臺灣臺北地方法院民事判決             97年度小上字第114號
上  訴  人    乙○○
被  上訴人    永保安康大廈管理委員會
兼法定代理人  丁○○
被  上訴人    戊○○
              甲○○
              丙  ○
              李漢邦（廣埕公寓大廈管理維護股份有限公司董
              事長）
上列當事人間請求給付管理費事件，上訴人對於中華民國97年5
月7日本院新店簡易庭第一審判決（97年度店小字第206號），提
起上訴，本院判決如下：
    主    文
上訴駁回。
第二審訴訟費用新臺幣壹仟伍佰元由上訴人負擔。
    理    由
一、按對於小額程序之第一審裁判之上訴，非以其違背法令為理
    由，不得為之，民事訴訟法第436條之24第2項定有明文。又
    對於小額程序之第一審判決，依上訴意旨足認上訴為無理由
    ，得不經言詞辯論為之，民事訴訟法第436條之29第2款亦有
    明定。又當事人於小額訴訟之第二審程序不得提出新攻擊或
    防禦方法，民事訴訟法第436之28條亦有明文。而所謂判決
    違背法令，係指原判決有不適用法規或適用不當之情形，若
    僅係取捨證據、認定事實等屬於原審法院職權行使之事項，
    除有認定違法之情形外，應不生違背法令之問題（參見最高
    法院28年上字第1515號判例意旨）。
二、上訴人上訴意旨略以：
（一）本訴部分：被上訴人永保安康社區管理委員會（下稱管委
      會）確以共同行為阻止上訴人繳納管理費，上訴人於民國
      96年4月27日與被上訴人管委會在本院新店簡易庭達成和
      解後，當日晚上10時許，上訴人前往繳納管理費，保全甲○○拒收，並說明為總幹事對其之要求，上訴人多次致電
      保全公司遭掛電話，並拒絕出面處理。於96年4月30日晚
      上8時許，被上訴人管委會臨時會決議，通過法律途逕向
      上訴人求償。96年6月5日臺灣臺北地方法院檢察署檢察官
      （應係本院執行處書記官之誤）會同戊○○、丁○○、丙○等人前來上訴人住處強制查封上訴人住所，因被上訴人
      刻意拒收管理費，以調解書向法院聲請強制執行，令法院
      受其矇騙，對上訴人住處作不當之強制執行。被上訴人管
      委會行使權利顯係以損害他人為目的，不履行新店簡易庭
      之調解義務，又以和解書（應係調解書之誤）誘使法院錯
      判，且對上訴人查封住處，顯見上訴人行使權利及履行義
      務未依誠實及信用方法，致上訴人權益及名譽受損。原判
      決認兩造債務非本於同一之雙務契約而生部分，按民法第
      148條第2項誠信原則，所謂雙務契約合於雙方供需價值對
      等，方可解釋，上訴人既為住戶，自與被上訴人有雙務契
      約之互為債務關係，並具對價關係，因此自合乎抗辯之權
      利，被上訴人服務不周之事實，已說明其未履行雙務契約
      之責任，上訴人理當免於支付該筆管理費。況且雙務契約
      為常態性契約，何需分開論述。縱令該筆管理費未等同於
      他項管理費，亦不能消滅被上訴人管委會無對上訴人提供
      服務之種種不滅事實，互負債務應不可捨略被上訴人管委
      會應對上訴人提供之服務，此即為其對上訴人之債務，故
      上訴人所述既符合互負債務之真實，上訴人認無需為不對
      等之價值支付任何費用。原判決認管委會僅代為執行全體
      共有人決議之事項，區分所有人繳納對象之債權主體，係
      屬全體區分所有權人，而非管理委員會。民法第224條債
      務履行人之立法要旨，上訴人於永保安康大廈成立即居住
      該社區，對社區管理委員會之運作並不陌生，況且管委會
      成立目的，在議決全體區分所有權人之利益，故管理委員
      會決議代表全體所有權人之決議，其負有債務履行輔助人
      之責任與義務，其以權力造成上訴人不利，即負民事訴訟
      之責任。
（二）反訴部分：依民法第184條、第185條規定，上訴人對被上
      訴人之反訴部分，經新店簡易庭依民事訴訟法第260條第1
      項規定，認不合法且屬刑事責任。但依上開規定之民事責
      任，上訴人所提反訴應可為民事庭接受，不應駁回上訴人
      之反訴。原判決又以丁○○其人格個別為由認從有侵害上
      訴人權利，亦與反訴被告無涉，然依民法第185條規定，
      應無論其人格個別因素，應就犯罪事實裁定才對，原判決
      未就事實裁定，且忽略上訴人反訴權益。
三、本件被上訴人管委會以上訴人為永保安康大廈區分所有權人
    之一，自96年1月1日起至同年6月30日止未繳納管理費，請
    求上訴人給付管理費15,840元及按規約給付年息10%計算之
    利息，上訴人則抗辯其於95年12月間欲繳納管理費遭拒，於
    96年1月11日被上訴人例會協調遭委員謾罵，被上訴人刻意
    拒收於上訴人於96年4月27日欲交付之管理費，有違誠信原
    則。又上訴人數度向被上訴人調閱管理委員會名單，均遭上
    訴人拒絕，顯見被上訴人對住戶服務瑕疵與濫用職權，主張
    被上訴人不得收管理費，並應免除利息等語。上訴人復於原
    審提起反訴主張戊○○（被上訴人管委會總幹事）拒收其繳
    納之支票、且遭被上訴人管委會委員謾罵，其中丁○○（被
    上訴人管委會主任委員）受簡易判決有罪，為此請求被上訴
    人丁○○（被上訴人管委會主任委會）、戊○○（被上訴人
    管委會總幹事）、甲○○（廣埕公寓大廈管理維護股份有限
    公司保全）、丙○（被上訴人管委會監委）、李漢邦（廣埕
    公寓大廈管理維護股份有限公司負責人）應連帶賠償10萬元
    等語。原審以管理委員會係承全體住戶之委託處分事務，區
    分所有權人依區分所有權人會議決議有繳納公共基金之義務
    ，是決定區分所有權人繳納公共基金即管理費多寡之主體，
    係由區分所有權人召集之區分所有權人會議所決定，管理委
    員會僅是代為執行全體共有人決議之事項，區分所有權人繳
    納對象之債權主體，係屬全體區分所有權人，而非管理委員
    會。管理委員會之職務與管理費之收取並非源於同一雙務契
    約，既非立於互為對待給付之關係者，自不能發生同時履行
    之抗辯。上訴人辯稱被上訴人服務有瑕疵、濫用職權、未提
    供委員名單一節縱令屬實，要屬管理委員會執行職務當否之
    問題，不得執此作為拒繳管理費之理由，且上訴人辯稱被上
    訴人管委會拒收管理費係針對上訴人欲繳付之前經調解成立
    之管理費，非本件被上訴人管委會請求之部分，尚不得認定
    被上訴人管委會有拒絕受領本件管理費之情事等為由，判決
    上訴人應給付上開管理費及利息。反訴部分則以上訴人請求
    給付10萬元部分係丁○○犯公然侮辱罪嫌為由請求，該部分
    法律關係為侵權行為之損害賠償，與本訴依住戶規約請求給
    付管理費及其防禦方法均屬不相牽連，依民事訴訟法第260
    條第1項規定係不合法，且丁○○與被上訴人管委會人格個
    別，縱有侵害權利情事，亦與被上訴人管委會無涉為由，駁
    回上訴人反訴之請求。
四、茲就上訴人所指摘原判決違背法令部分分敘如下：
（一）上訴人關於被上訴人管委會方面拒絕其繳納管理費部分：
      經查，依上訴人所稱保全拒收管理費部分係針對兩造另件
      給付管理費事件，依上訴人之陳述，該部分業已調解成立
      ，是與被上訴人管委會請求給付管理費部分係屬不同事件
      。上訴人於原審就其拒繳管理費已陳稱係因被上訴人戊○○、甲○○、丁○○、丙○及李漢邦之態度，故不願繳納
      管理費（原審卷第23頁、第27頁）。是縱有上訴人所陳拒
      收管理費之情事，亦與本件無涉。是上訴人既有拒絕繳納
      管理費之情事，自難認為被上訴人管委會有何上訴人所指
      違反民法第148條誠信原則可言，上訴人指原判決違背法
      令，自屬無據。
（二）關於上訴人同時履行抗辯部分：所指摘原審判決就其所為
      同時履行抗辯部分，已於判決中詳述其認定之事實及適用
      法律之依據，上訴人上開主張，顯係出於對同一雙務契約
      及債權契約當事人認知之誤會。上訴人指被上訴人管委會
      提供之服務不周，縱認屬實，因其與同時履行抗辯之法律
      上要件不符，上訴人亦不得據為拒絕給付管理費之正當理
      由。上訴人指原判決違背法令，亦無足取。
（三）關於上訴人主張民法第224條債務履行輔助人部分：按當
      事人於第二審程序不得提出新攻擊或防禦方法。民事訴訟
      法第436條之28前段定有明文。查，本件情形核與民法第
      224條規定無涉，上訴人引用民法第224條規定主張被上訴
      人管委會應負民事責任云云，核屬無據。況且，上訴人於
      原審從未主張此攻擊防禦方法，依前開規定，其於提起本
      件上訴後之二審程序中再提出此等抗辯，核屬無據。
（四）按被告於言詞辯論終結前，得在本訴繫屬之法院，對於原
      告及就訴訟標的必須合一確定之人提起反訴。又反訴之標
      的，如專屬他法院管轄，或與本訴之標的及其防禦方法不
      相牽連者，不得提起，民事訴訟法第259條、第260條第1
      項分別定有明文。本件上訴人於原審提起反訴，其反訴被
      告列為被上訴人戊○○、甲○○、丁○○、丙○及李漢邦
      ，僅分別於其前方列明其名銜（原審卷第27頁參照），堪
      認其起訴之對象應為個人。再被上訴人係以被上訴人戊○○拒收及遭管理委員會委員謾罵、被上訴人丁○○已遭判
      決等為由，請求被上訴人戊○○、甲○○、丁○○、丙○
      及李漢邦賠償，此顯與本訴之標的及防禦方法不相牽連，
      依上開規定，應認為上訴人提起反訴不合法。又起訴不合
      法本應以裁定駁回，但原審法院既已以判決為論斷，本院
      仍應以判決駁回上訴人就反訴部分之上訴，併予敘明。至
      原判決漏列被上訴人戊○○、甲○○、丁○○、丙○及李
      漢邦部分，為判決誤寫之顯然錯誤，應由原審依民法第23
      3條規定裁定更正，附此敘明。
五、綜上所述，原審判決並無上訴人所指違背法令情形，上訴人
    提起本件上訴，指摘原判決不當，求予廢棄改判，依其上訴
    意旨，足認上訴顯無理由，爰不經言詞辯論，逕以判決駁回
    之。
六、本件第二審訴訟費用，確定為如主文第2項所示金額。
七、據上論結，本件上訴無理由，依民事訴訟法第436條之32第1
    項、第2項、第449條第1項、第436條之29第2款、第436條之
    19第1項、第78條，判決如主文。
中    華    民    國    97    年    8     月    21    日
                  民事第二庭審判長法  官  黃蓓蓓
                                  法  官  陳秀貞
                                  法  官  蔡政哲
上為正本係照原本作成
不得上訴（參見民事訴訟法第436條之30）
中    華    民    國    97    年    8     月    21    日
                                  書記官  曾靖雯


司法院資訊處製作；財團法人民間司法改革基金會備份。
